臺灣高等法院臺中分院刑事判決
111年度上易字第442號
上  訴  人  
即  被  告  陳進福


上列上訴人因竊佔案件，不服臺灣苗栗地方法院110年度訴字第1
78號中華民國111年3月30日第一審判決（起訴案號：臺灣苗栗地
方檢察署110年度調偵字第4號），提起上訴，本院判決如下：
    主  文
上訴駁回。
陳進福緩刑參年，並應履行如附件所示之損害賠償義務。
    事實及理由
壹、程序事項：
一、被告於第二審審判期日經合法傳喚，無正當之理由不到庭者
    ，得不待其陳述，逕行判決，刑事訴訟法第371條定有明文
    。上訴人即被告陳進福（下稱被告）經本院合法傳喚，有本
    院送達證書、臺灣高等法院前案案件異動查證作業在卷可查
    （本院卷第43、67頁) ，其無正當理由，於本院111年7月7
    日審判期日不到庭，自得不待其陳述，逕行判決。
二、按修正後之刑事訴訟法第348條規定：（第1項）上訴得對於
    判決之一部為之。（第2項）對於判決之一部上訴者，其有
    關係之部分，視為亦已上訴。但有關係之部分為無罪、免訴
    或不受理者，不在此限。（第3項）上訴得明示僅就判決之
    刑、沒收或保安處分一部為之。本件原審認定被告係犯原判
    決主文欄之罪，並判處如原判決主文欄所示之刑。被告不服
    原判決提起上訴，依首揭規定與說明，自應適用修正後之刑
    事訴訟法第348條定其上訴範圍。即倘若符合同條第3項的規
    定，科刑事項已可不隨同其犯罪事實而單獨成為上訴之標的
    ，且於上訴人明示僅就科刑事項上訴時，第二審法院即不再
    就原審法院所認定之犯罪事實為審查，而應以原審法院所認
    定之犯罪事實，作為論認原審量刑妥適與否的判斷基礎。而
    本件被告於本院準備程序已言明僅就原判決「量刑部分」提
    起上訴，並撤回其他部分之上訴，有本院準備程序筆錄、撤
    回上訴聲請書足憑（本院卷第54、59頁)，故本件上訴範圍
    只限於原判決量刑部分，其餘部分，則不在上訴範圍，先予
    敘明。
貳、本案據以審查量刑妥適與否之原審所認定之犯罪事實、所犯
    罪名：
一、犯罪事實：
　　陳進福明知坐落苗栗縣○○鄉○○○段000地號土地（下稱335地
    號土地）及其上同段30建號建物（即苗栗縣○○鄉○○村○○00號
    ，下稱北苑43號）係莊國海所有，同段333地號土地（下稱3
    33地號土地）為北苑社區全體所有權人共有之道路，竟意圖
    為自己不法之利益，基於竊佔之犯意，自民國102年間某日
    起，侵入北苑43號建物及其前方335地號土地上之庭院範圍
    ，並在333地號土地即北苑43號與苗栗縣○○鄉○○村○○00號（
    下稱北苑39號）間道路上如原判決附件編號Α所示之17.92平
    方公尺部分、編號B所示之3.07平方公尺部分、編號C所示之
    0.92平方公尺部分，堆放建材等雜物，以此方式竊佔莊國海
    所有之335地號土地、北苑43號建物及共有之333地號土地。
二、所犯罪名：
　　核被告所為，係犯修正前刑法第320條第2項之竊佔罪，應依
    同條第1項規定處斷。被告自102年間起擅自佔用北苑43號建
    物及其前方335地號土地上之庭院範圍，及在333地號土地即
    北苑43號與39號間道路上如附件編號Α、B、C所示部分堆放
    建材等雜物，以此方式竊佔335地號土地、北苑43號建物及3
    33地號土地，其犯罪行為於竊佔之始即已成立，嗣後之竊佔
    狀態，為不法狀態之繼續，應僅論以一罪。被告以一竊佔行
    為，同時竊佔分屬告訴人所有之335地號土地、北苑43號建
    物及北苑社區全體所有權人共有之335地號土地，而侵害數
    法益，為同種想像競合犯，應依刑法第55條規定，從一竊佔
    罪處斷。
參、上訴論斷的理由：　　
一、上訴理由：被告已坦承犯行，犯後態度良好，已與被害人莊
    國海達成和解，獲得莊國海之原諒，爰請法院從輕量刑並宣
    告緩刑等語。　
二、駁回上訴之理由：　　　　
　  按量刑係法院就繫屬個案犯罪之整體評價，為事實審法院得
    依職權自由裁量之事項，故量刑判斷當否之準據，應就判決
    之整體觀察為綜合考量，不可摭拾其中片段，遽予評斷，苟
    已以行為人之責任為基礎，並斟酌刑法第57條各款所列情狀
    ，在法定刑度內，酌量科刑，無偏執一端，致明顯失出失入
    情形，即不得任意指摘為違法（最高法院108年度台上字第2
    294號判決意旨參照）。原審以被告上開犯罪事證明確，適
    用相關規定，以行為人之責任為基礎，審酌依刑法第57條各
    款所列一切情狀，量處如原判決主文所示之刑，均已詳細敘
    述理由，顯已斟酌被告犯後坦承犯行之態度、智識程度、家
    庭經濟狀況等刑法第57條各款事由，係以行為人責任為基礎
    ，兼顧對被告有利與不利之科刑資料，既未逾越法定範圍，
    亦無違背公平正義之精神，客觀上不生量刑畸重或有所失入
    之裁量權濫用，核與罪刑相當原則無悖，原判決量刑自無不
    當或違法。縱仍與被告主觀上之期待有所落差，仍難指原審
    量刑及定應執行刑有何違誤。被告上訴意旨認原審量刑過重
    云云，係對原判決量刑職權之適法行使，任意指摘，為無理
    由，應予駁回。
三、宣告緩刑之理由：
　　現代刑法傾向採取多元而有彈性之因應方式，對行為人所處
    刑罰執行與否，多以刑罰對於行為人之矯正及改過向善作用
    而定。如認行為人對於社會規範之認知及行為控制能力尚無
    重大偏離，僅因偶發犯罪，執行刑罰對其效用不大，祇須為
    刑罰宣示之警示作用，即為已足，此時即非不得延緩其刑之
    執行，並藉違反緩刑規定將入監執行之心理強制作用，並佐
    以保護管束之約制，謀求行為人自發性之矯正及改過向善。
    本院審酌被告前因竊盜罪，經法院判處有期徒刑1年6月確定
    ，於73年7月27日執行完畢後，5年以內未曾因故意犯罪受有
    期徒刑以上刑之宣告，有臺灣高等法院被告前案紀錄表在卷
    可稽，其一時短於思慮，致觸犯本案罪刑，雖本案所犯竊占
    範圍不多，犯罪情節俱尚未至無可原宥之程度，且被告於本
    院審理過程中，與被害人莊國海成立調解（如附件調解筆錄
    ），足見被告犯罪後已盡力彌補損害，尚有悔悟之意，對於
    社會規範之認知並無重大偏離，行為控制能力亦無異常，且
    已深切悔悟，經此偵、審程序及刑之宣告，應能知所警惕而
    無再犯之虞，復念莊國海原諒被告之意見，本院認被告所受
    刑之宣告以暫不執行為當，依刑法第74條第1項第1款規定，
    諭知緩刑3年，以啟自新。又緩刑宣告，得斟酌情形，命犯
    罪行為人向被害人支付相當數額之財產或非財產上之損害賠
    償，且應附記於判決書內，刑法第74條第2項第3款、第3項
    定有明文。本院斟酌被害人之權益，並給予被告自新機會，
    為確保被告緩刑期間，能按上開調解書所承諾方式履行，以
    確實收緩刑之功效，爰併命被告應依與莊國海調解筆錄內容
    履行如附件所示之賠償義務。末依刑法第74條第4項規定，
    上開本院命被告支付予被害人之損害賠償，得為民事強制執
    行名義，且依同法第75條之1第1項第4款規定，若被告違反
    本院所定上開命其履行之事項情節重大，足認原宣告之緩刑
    難收預期效果，而有執行刑罰之必要者，得撤銷其緩刑宣告
    ，併此敘明。
據上論結，應依刑事訴訟法第371條、第368條，判決如主文。
本案經檢察官呂宜蓁提起公訴，檢察官陳立偉到庭執行職務。　
中　　華　　民　　國　　111 　年　　7 　　月　　28　　日
            刑事第十庭  審判長法  官  陳  宏  卿
                              法  官  林  美  玲
                              法  官  楊  文  廣
以上正本證明與原本無異。
不得上訴。
                              書記官  翁  淑  婷
　　　　　　　　　　　　　　　
中　　華　　民　　國　　111 　年　　7 　　月　　28　　日